【裁判字號】    90,交抗,330
【裁判日期】    900831
【裁判案由】    違反道路交通管理處罰條例
【裁判全文】
臺灣高等法院交通法庭刑事裁定                      九十年度交抗字第三三號
    抗 告人 即
    原處分機關  交通部公路局台北區監理所板橋監理站
    代  表  人  甲○○
    受 處分 人  乙○○
右抗告人因違反道路交通管理處罰條例案件，不服臺灣板橋地方法院中華民國九十年
八月七日裁定（九十年度交聲字第六八三號），提起抗告，本院裁定如左：
    主  文
原裁定關於裁處罰鍰貳佰元部分撤銷。
其餘抗告駁回。
    理  由
一、抗告意旨略以：受處分人乙○○所有之車牌ＪＵＤ—一七七號重型機車，於民國
    （下同）八十八年七月九日上午八時十四分許，在台北市○○○路與新生南路口
    行駛機車禁行車道，經台北市政府警察局大安分局交通分隊逕行舉發，該交通分
    隊依違反道路交通管理事件統一裁罰標準及處理細則第十一條規定，向受處分人
    之住居所送達違反道路交通管理事件通知單結果，因招領逾期而被退回。上開通
    知單既經掛號郵寄而未能送達於受處分人，即屬「掛號郵寄而不能達到者」，依
    上開處理細則第五條規定，準用刑事訴訟法第五十九條第二款之規定，自得為公
    示送達，是台北市政府警察局據原舉發機關退回之郵件，將上開通知單登載於台
    北市政府公報八十九年春字第二十六期以為送達，即生送達之效力，原處分機關
    據而依上開處理細則第四十一條第四項規定，以裁決書裁決受處分人罰鍰新臺幣
    一千八百元，並記違規點數一點，即無不合。原裁定理由三謂「異議人既非住居
    所不明，更非住居法權所不及之地而不能再佐以其他送達方式送達」，實與本件
    公示送達之原因不同，似有誤解，為此，提起抗告。
二、按違反道路交通管理事件文書之送達，依受處分人行為時之違反道路交通管理事
    件統一裁罰標準及處理細則第五條規定，準用刑事訴訟法第五十九條關於公示送
    達之規定，公示送達須應受送達人住居所、事務所及所在地不明；或掛號郵寄而
    不能達到；或因住居於法權所不及之地，不能以其他方法送達者，始得為之，苟
    無上開各款情形，而逕以公示送達方式送達文書，自不生送達之效力。而刑事訴
    訟法第五十九條第二款所稱「掛號郵寄而不能達到者」，係指應受送達人之住居
    所、事務所或所在地無法郵寄掛號信件（如因戰而交通阻隔）而言，苟因「招領
    逾期」而遭退回，即非該款所指之情形。
三、受處分人所有之車牌ＪＵＤ—一七七號重型機車，於前揭時、地行駛於機車禁行
    車道之違規事實，有台北市政府警察局舉發違反道路交通管理事件通知單及採證
    照片影本各一紙為憑，且為受處分人所不否認，固堪認定。惟查本件受處分人之
    住居所為台北縣板橋市○○○路五一一巷十四之一號，有舉發通知單及交通事件
    聲明異議狀所載之受處分人住居所等資料可按，而台北市政府警察局交通警察大
    隊向受處分人上開住居所寄發通知單結果，因招領逾期退回等情，亦有寄發通知
    單之信封可稽，是受處分人上開住居所並非無法郵寄掛號信件，雖上開通知單因
    招領逾期被退回，揆諸前揭說明，尚與刑事訴訟法第五十九條第二款規定「掛號
    郵寄而不能達到」所指之情形不合，則台北市政府警察局逕以公示送達方式，將
    上開通知單登載於台北市政府公報八十九年春字第二十六期，其送達即非合法，
    自不生送達之效力。從而原處分機關據以裁處受處分人最高額罰鍰一千八百元，
    即有未洽，原裁定將原處分撤銷，經核並無違誤。抗告人指摘原裁定此部分不當
    ，為無理由，應予駁回。
四、至原裁定以受處分人有上開違規事實為由，對受處分人裁處罰鍰二百元部分，按
    對於違反道路交通管理處罰條例之行為，逕行舉發者，應按已查明之資料填註車
    牌號碼、車輛種類、車主姓名或名稱及地址，並於通知單上方空白處加註逕行舉
    發之文字後，由舉發機關送達被通知人；又處理違反道路交通管理事件，有關文
    書送達之程序，準用刑事訴訟法送達之規定，本案行為時違反道路交通管理事件
    統一裁罰標準及處理細則第十一條第一項第二款、第五條分別定有明文，原裁定
    既認本案受處分人上開違規事實之違反道路交通管理事件通知單未經合法送達於
    受處分人，而將原處分機關對受處分人之處分撤銷，卻又於該通知單未重新踐行
    合法通知程序前，逕對受處分人裁定處罰鍰二百元，顯自相矛盾而有違誤，抗告
    人抗告意旨，雖未及此，惟原裁定此部分既有上開可議，即應由本院將此部分原
    裁定撤銷。
五、據上論結，應依道路交通案件處理辦法第二十六條，刑事訴訟法第四百十二條、
    第四百十三條前段，裁定如主文。
中      華      民      國    九十      年      八      月    三十一    日
                            臺灣高等法院交通法庭
                                  審判長法  官  許  增  男
                                        法  官  黃  鴻  昌
                                        法  官  蔡  彩  貞
右正本證明與原本無異。
不得再抗告。
                                        書記官  張  淑  芬
中      華      民      國      九十     年     九    月       五       日


司法院資訊處製作；財團法人民間司法改革基金會備份。
